【裁判字號】    99,訴,2834
【裁判日期】    991130
【裁判案由】    違反台灣地區與大陸地區人民關係條例等
【裁判全文】
臺灣臺中地方法院刑事判決              99年度訴字第2834號
公  訴  人  臺灣臺中地方法院檢察署檢察官
被      告  賴集賢
指定辯護人  本院公設辯護人 賴忠杰
上列被告因違反臺灣地區與大陸地區人民關係條例等案件，經檢
察官提起公訴（99年度偵字第18014 、19226 、20461 號），本
院判決如下：
    主    文
賴集賢共同意圖營利而違反不得使大陸地區人民非法進入臺灣地
區之規定，處有期徒刑壹年捌月；又共同意圖使女子與他人為性
交之行為，而容留以營利，處有期徒刑陸月。扣案之保險套壹盒
、潤滑劑壹條、電話聯絡單伍張及電話聯絡簿伍本，均沒收。主
刑部分應執行有期徒刑貳年。緩刑肆年，並應向指定之政府機關
、政府機構、行政法人、社區或其他符合公益目的之機構或團體
提供壹佰貳拾小時之義務勞務，緩刑期間付保護管束。
    犯罪事實
一、賴集賢因缺錢，而貪圖「簡松柏」（已成年，檢察官另行追
    查中）告以若與大陸地區女子假結婚，使渠非法來臺賣淫，
    將每月支付賴集賢新臺幣（下同）3 萬元之利益，遂與「簡
    松柏」共同基於意圖營利使中國大陸地區人民非法進入臺灣
    地區之犯意聯絡，且明知無結婚之真意，而與意圖來臺賣淫
    賺錢之大陸地區人民劉秋玉，共同基於行使使公員登載不實
    事項於職務上所掌公文書之犯意聯絡，先於民國98年3 月17
    日在大陸福建省寧德市辦理結婚登記，取得該市公證處（
    2009）寧證字第513 號結婚公證書，嗣賴集賢返回臺灣後，
    即郵寄上開結婚公證書向財團法人海峽交流基金會（下稱海
    基會）申請核發證明書，且於98年5 月5 日取得海基會所核
    發之證明書。賴集賢復於98年8 月28日至內政部入出國及移
    民署（下稱移民署），以團聚為由，填具大陸地區人民進入
    臺灣地區旅行證申請書、保證書，申辦劉秋玉之旅行證，經
    具實際審核權之該管公務員審核後，予以核發旅行證，劉秋
    玉因而得以於99年4 月30日，以團聚為由而進入臺灣地區。
    賴集賢、劉秋玉復於99年5 月3 日，持上開結婚證書、證明
    書，向臺中市南屯區戶政事務所申請結婚登記，使該戶政事
    務所承辦業務之不知情公務員，為形式審查後，將此結婚、
    配偶資料之不實事項，登載於職務上所掌管之戶籍登記簿、
    戶口名簿等公文書，並據以核發戶口名簿，足以生損害於戶
    政機關對於戶籍登記管理之正確性。嗣賴集賢、劉秋玉於99
    年7 月5 日再持上開登記結婚、配偶為劉秋玉不實事項之戶
    口名簿及居留申請書等資料至移民署而為行使，申辦劉秋玉
    之依親居留證，經具實際審核權之該管公務員審核後，予以
    核發居留證（許可證號：0000000000號）予劉秋玉（起訴書
    誤載為持戶籍謄本辦理旅行證，業經公訴檢察官當庭予以更
    正）。劉秋玉入境後即居住於臺中市南屯區永定里永鎮巷15
    號，賴集賢、「簡松柏」、尹武俊與真實姓名、年籍均不詳
    綽號「阿川」之成年男子，另共同基於意圖使女子與他人性
    交而容留、媒介以營利之犯意，由賴集賢接送劉秋玉至「阿
    川」臺中市○○街住處與男客從事性交易，或由「阿川」再
    行載送劉秋玉至尹武俊承租之臺中市○○○街228 號2 樓之
    9 租屋處，與男客從事性交易，每次性交易代價為3000元，
    尹武俊或阿川可從中抽取1000元利潤，劉秋玉獲取2000元利
    潤，賴集賢則可向劉秋玉收取接送車資500 元。經臺灣臺中
    地方法院檢察署檢察官指揮臺中縣警察局、臺中縣警察局清
    水分局員警，於99年8 月2 日晚上8 時50分許，尹武俊媒介
    劉秋玉與男客陳立毅，在上開臺中市○○○街228 號2 樓之
    9 房間內進行性交易時當場查獲，並扣得尹武俊所有供容留
    、媒介性交易使用之保險套1 盒、潤滑劑1 條、電話聯絡單
    5 張、電話聯絡簿5 本及非屬其所有已使用過之衛生紙、保
    險套1 袋。斯時尹武俊見狀跳窗逃逸，經警持拘票於99年8
    月4 日下午6 時30分許，在臺中縣沙鹿鎮○○路208 巷拘提
    到案，而循線查獲上情。
二、案經臺中縣警察局移請臺灣臺中地方法院檢察署檢察官偵查
    起訴。
    理    由
一、按被告以外之人於審判外之言詞或書面陳述，除法律有規定
    者外，不得作為證據，刑事訴訟法第159 條第1 項固有明文
    。惟被告以外之人於審判外向法官所為之陳述，得為證據，
    於偵查中向檢察官所為之陳述，除顯有不可信之情況者外，
    得為證據；又被告以外之人於審判外之陳述，雖不符刑事訴
    訟法第159 條之1 至第159 條之4 之規定，而經當事人於審
    判程序同意作為證據，法院審酌該言詞陳述作成時之情況，
    認為適當，亦得為證據，當事人、代理人或辯護人於法院調
    查證據時，知有第159 條第1 項不得為證據之情形，而未於
    言詞辯論終結前聲明異議者，視為有前項之同意，同法第15
    9 條之1 、第159 條之5 亦有明文。查本判決下列所引用之
    各項證據方法之證據能力，公訴人、被告賴集賢於本院審理
    時均未爭執，且迄至言詞辯論終結前亦未聲明異議，本院審
    酌該等言詞陳述及書面陳述作成時之情況，並無違法不當或
    瑕疵不宜作為證據之情事，依刑事訴訟法第159 條之5 之規
    定，自得作為證據，合先敘明。
二、上揭犯罪事實，業據被告於警詢、偵查中及本院準備程序、
    本院審理時均坦承不諱，核與同案被告劉秋玉、尹武俊供述
    之情節相符，並有大陸地區人民進入臺灣地區旅行證申請書
    、保證書、大陸地區人民在臺灣地區居留申請書、結婚公證
    書、財團法人海峽交流基金會證明、結婚登記申請書、戶口
    名簿、劉秋玉居留證、賴集賢、劉秋玉、「簡松柏」之出入
    境資料附卷可稽，復有保險套1 盒、潤滑劑1 條、電話聯絡
    單5 張、電話聯絡簿5 本及使用過之衛生紙、保險套1 袋扣
    案可佐，足徵被告之自白，確與事實相符，堪予採信。本件
    事證明確，被告之犯行堪以認定。
三、論罪科刑：
(一)、按臺灣地區與大陸地區人民關係條例第79條第1 項處罰違反
    同條例第15條第1 款所定使大陸地區人民非法進入臺灣地區
    罪，凡非經合法手續進入者皆包含之，使大陸地區人民以假
    結婚真入境之脫法方式，進入臺灣地區，即該當此罪（最高
    法院92年度臺上字第40號判決意旨參照）；又刑法上「意圖
    營利」係指行為人主觀上有牟利意圖，被告既出於容留、媒
    介大陸地區人民劉秋玉入境來臺賣淫之意，與劉秋玉假結婚
    ，充任「人頭丈夫」，並於劉秋玉賣淫時擔任接送至賣淫地
    點之工作，是被告使大陸地區人民劉秋玉進入臺灣地區，其
    主觀上乃係基於營利之意圖甚明，故核被告使劉秋玉非法進
    入臺灣地區，係犯臺灣地區與大陸地區人民關係條例第79條
    第2 項意圖營利使大陸地區人民非法進入臺灣地區罪。起訴
    書認被告係犯臺灣地區與大陸地區人民關係條例第79條第1
    項之罪，容有未洽，應予變更。
(二)、次按戶政機關人員於人民申請辦理結婚登記乃依照申請人提
    出之書面辦理登記，並不進行實質審查，是明知無結婚之實
    ，卻使戶政機關不知情之公務員為結婚之登記，自構成刑法
    第21 4條之使公務員登載不實文書罪；被告向戶政機關辦理
    結婚登記，係犯刑法第214 條使公務員登載不實文書罪，又
    被告持不實配偶欄登載之戶口名簿，向移民署辦理劉秋玉之
    居留證，係犯刑法第216 條、第214 條行使使公務員登載不
    實文書罪。被告容留、媒介劉秋玉與他人性交易，係犯刑法
    第231 條第1 項意圖使女子與他人為性交行為而容留以營利
    罪。
(三)、被告與「簡松柏」間，就上開意圖營利使大陸地區人民非法
    進入臺灣地區犯行；被告與「簡松柏」、劉秋玉間，就上開
    行使使公務員登載不實文書犯行；被告與「簡松柏」、尹武
    俊、綽號「阿川」之成年男子間，就上開意圖使女子與他人
    為性交行為而容留以營利之犯行，有犯意聯絡與行為分擔，
    均為共同正犯。
(四)、被告使公務員將不實事項登載於職務上所掌之公文書後，持
    以行使，其使公務員登載不實之低度行為為行使之高度行為
    所吸收；又被告意圖使女子與他人為性交行為而容留、媒介
    以營利之犯行，媒介之低度行為應為容留之高度行為所吸收
    ，故均不另論罪。
(五)、按刑法部分條文於民國94年2 月2 日修正公布，95年7 月1
    日施行。其第55條規定之牽連犯廢除後，對於目前實務上以
    牽連犯予以處理之案例，依立法理由之說明，在適用上，得
    視其具體情形，分別論以想像競合犯或數罪併罰，予以處斷
    。是原經評價為牽連犯之案件，通說係以應依社會觀念所認
    定實行之著手階段屬於同一為必要。則在著手實行階段具有
    同一性之情形下，凡基於一個犯罪決意，實行數個犯罪構成
    要件之行為，彼此實行行為完全同一，或大部分同一，甚或
    局部同一，視個案情節，皆可能得以評價為一個犯罪行為而
    論以想像競合犯。則考諸本案被告係以假結婚之方式，欲達
    成意圖營利使大陸地區人民非法進入臺灣地區，自須依規踐
    行辦理結婚戶籍登記等事宜完畢，方不致於為負責出入境管
    理機關所發覺，是其各階段行為均係出於同一使大陸地區人
    民非法進入之目的，依社會通念及所犯法益之侵害性，顯然
    具有明顯之關連，且本案既係意圖營利，而先辦理結婚戶籍
    登記，使劉秋玉得以團聚為由順利進入臺灣地區，而進入臺
    灣地區後，被告為延續其牟利之目的，乃須幫劉秋玉辦理居
    留證，因而再持有登記結婚不實事項之戶口名簿而前去移民
    署為行使，以申辦居留證，使劉秋玉得以續留臺灣地區，參
    照上開說明，上開意圖營利使大陸地區人民非法進入臺灣地
    區罪及行使使公務員登載不實文書罪之兩罪間，應論以想像
    競合犯，只從重論以意圖營利使大陸地區人民非法進入臺灣
    地區罪一罪。
(六)、被告上開意圖營利使大陸地區人民非法進入臺灣地區罪與所
    犯意圖使女子與他人為性交行為而容留以營利之犯行，其犯
    意各別，行為互異，應予分論併罰。
(七)、再按臺灣地區與大陸地區人民關係條例第79條第2項 之圖利
    使大陸地區人民非法進入臺灣地區罪，其法定刑為「處3 年
    以上10年以下有期徒刑，得併科新臺幣5,000,000 元以下罰
    金」，然同為本條犯行之行為人，其原因動機不一，犯罪情
    節亦未必盡同，其等各自非法入境手段所造成危害社會之程
    度，自屬有異，且於有共犯之情節時，各該共犯所擔負之角
    色，亦有差異，法律科處此類犯罪，所設之法定最低本刑卻
    屬相同，不可謂不重。本案被告於本案所擔任之角色，僅為
    「人頭丈夫」，與上開法律原先規範處罰對象專指「人蛇集
    團」主要成員自有差異，且涉案情節誠屬輕微，如不論犯罪
    角色或情節輕重一律處以法定最低刑有期徒刑3 年，自屬過
    重，考量其客觀犯行輕重，兼參酌其事後已坦承犯行有悔悟
    之意，顯見主觀上惡性非重，認其犯罪情狀尚有可憫恕之處
    ，如科以最低度刑，仍嫌過重，法重情輕，爰依刑法第59條
    規定，酌量減輕其刑。
(八)、爰審酌被告以假結婚之方式使大陸地區女子非法進入臺灣地
    區，並為不實之結婚登記，影響國境管制安全秩序及我國戶
    政機關對於戶政管理之正確性；其容留、媒介性交之行為，
    亦有違法令規範與公序良俗，所為非是，並考量其於本案犯
    罪中之分工參與程度、犯罪之動機、目的，兼衡其犯後坦承
    犯行之態度，暨其生活狀況及智識程度等一切情狀，分別量
    處如主文所示之刑，並定其應執行刑，以示懲儆。
(九)、又查，被告前未有不良前科，有臺灣高等法院被告前案紀錄
    表在卷可證，本院認被告因一時失慮致犯本罪，其經此偵審
    教訓，當知謹慎而無再犯之虞，故認所宣告之刑，以暫不執
    行為宜，爰併宣告緩刑4 年，以勵自新。惟被告為貪圖小利
    ，竟甘冒刑責之處罰風險，而為上開犯行，守法觀念顯有不
    足，為使被告於緩刑期間內，仍深知戒惕，避免緩刑之宣告
    遭撤銷，且導正其行為與法治之觀念，爰併宣告其於緩刑期
    間內，向執行檢察官指定之政府機關、政府機構、行政法人
    、社區或其他符合公益目的之機構或團體，提供120 小時之
    義務勞務，並依刑法第93條第1 項第2 款之規定，應於緩刑
    期間付保護管束，期能使被告於義務勞務過程及保護管束期
    間，確切明瞭其行為所造成之損害，並培養正確法治觀念，
    至於被告究應向何公益團體、地方自治團體或社區等提供義
    務勞務，屬執行之問題，應由執行檢察官斟酌全案情節及各
    公益團體、地方自治團體或社區等之需求，妥為指定，併予
    敘明。
(十)、扣案之保險套1 盒、潤滑劑1 條、電話聯絡單5 張、電話聯
    絡簿5 本係共犯尹武俊所有，供容留、媒介性交易使用之物
    ，業據共犯尹武俊供明在卷，自應依法予以宣告沒收。至使
    用過之衛生紙、保險套1 袋，並非違禁物，且已贈予男客作
    性交之用，非屬被告及共犯所有，又業經使用，已無任何財
    產價值，並無沒收之必要，爰不予宣告沒收，附此敘明。
據上論斷，應依刑事訴訟法第299 條第1 項前段、第300 條，臺
灣地區與大陸地區人民關係條例第79條第2 項，刑法第11條前段
、第28條、第216 條、第214 條、第231 條第1 項、第55 條 、
第59條、第51條第5 款、第38條第1 項第2 款、第74條第1 項第
1款 、第2 項第5 款、第93條第1 項第2 款，刑法施行法第1 條
之1 ，判決如主文。
本案經檢察官康淑芳到庭執行職務。
中    華    民    國    99    年    11    月    30    日
            刑事第十六庭  審判長法  官  王世華
                                法  官  楊欣怡
                                法  官  蔡美華
以上正本證明與原本無異。
如不服本判決應於收受判決後10日內向本院提出上訴書狀，並應
敘述具體理由；其未敘述上訴理由者，應於上訴期間屆滿後20日
內向本院補提理由書（均須按他造當事人之人數附繕本）「切勿
逕送上級法院」。
                                書記官  謝惠雯
中    華    民    國    99    年    11    月    30    日
附錄論罪科刑法條
臺灣地區與大陸地區人民關係條例第79條：
違反第15條第1款規定者，處1年以上7年以下有期徒刑，得併科
新臺幣1百萬元以下罰金。
意圖營利而犯前項之罪者，處3年以上10年以下有期徒刑，得併
科新臺幣5百萬元以下罰金。
臺灣地區與大陸地區人民關係條例第15條：
下列行為不得為之：
一、使大陸地區人民非法進入臺灣地區。
二、明知臺灣地區人民未經許可，而招攬使之進入大陸地區。
三、使大陸地區人民在臺灣地區從事未經許可或與許可目的不符
    之活動。
四、僱用或留用大陸地區人民在臺灣地區從事未經許可或與許可
    範圍不符之工作。
五、居間介紹他人為前款之行為。
刑法第231條：
意圖使男女與他人為性交或猥褻之行為，而引誘、容留或媒介以
營利者，處5年以下有期徒刑，得併科10萬元以下罰金。以詐術
犯之者，亦同。
公務員包庇他人犯前項之罪者，依前項之規定加重其刑至二分之
一。

司法院資訊處製作；財團法人民間司法改革基金會備份。
